臺灣臺中地方法院民事判決　　　　　　　96年度家訴字第98號
原　　　告　丁○○
訴訟代理人　林豐順律師
被　　　告　甲○○
　　　　　　丙○○
兼　上一人
訴訟代理人　乙○○
上列當事人間請求確認親子關係存在事件，經本院於中華民國96
年3月29日言詞辯論終結，判決如下：
    主      文
確認原告與被告間之親子關係存在。
訴訟費用由被告負擔。
    事實及理由
壹、原告起訴主張：原告於民國40年間，經訴外人張日通與其配
    偶張賴遠同意，由張日通收為二房。惟因當時民風習俗保守
    ，原告所生子女即被告丙○○、乙○○、甲○○之戶籍「母
    」欄遂均登記為大房張賴遠。因此，被告實係原告所生子女
    ，渠等生母登記為張賴遠之部分與事實不符。現張日通及張
    賴遠相繼死亡，而原告確係被告之生母，上開戶籍登記之錯
    誤影響兩造間繼承等權利義務，實有必要確認兩造間親子關
    係之存在，爰依法提起本件訴訟等語。並聲明：如主文所示
    。
貳、被告方面：認諾原告之請求，並對原告主張之前開事實均不
    爭執。
參、得心證之理由：
一、現行民事訴訟法中親子關係事件之規定，雖未定有確認親子
    關係訴訟之類型，但親子關係存否，不僅涉及相關當事人身
    份關係之確定，同時對於例如親權、扶養、法定代理甚至繼
    承等法律關係之成立或存在與否，皆產生重要之關連，是以
    親子關係存在與否之確定，所牽涉者並非僅係單純之法律事
    實，同時本類訴訟之標的即為身份上法律關係存否之確認，
    向來學說及實務上之見解亦皆承認親子間身份關係可以作為
    確認訴訟之標的，並將此種訴訟解為人事訴訟之一種，其程
    序，應準用關於親子關係程序之規定（陳棋炎、黃宗樂、郭
    振恭共著「民法親屬新論」第280頁、三民書局股份有限公
    司發行、94年5月修訂5版1刷）。而民法第1063條第1項規定
    妻在婚姻關係存續中受胎而生之子女，推定為夫之婚生子女
    ，係以該子女係由妻分娩為前提，如該子女非妻所生，自不
    受婚生子女之推定，故同法條第2項乃規定，受婚生推定之
    子女，如夫妻之一方能證明妻非自夫受胎者，得於知悉子女
    出生之日起，1年內提起否認之訴，即係以否認之訴，否認
    該由妻所生之子女為夫之婚生子女，倘妻並無分娩之事實，
    僅於戶籍資料上登載為該夫妻之婚生子女，則權利義務受影
    響之第三人提起確認該親子關係存在或不存在之訴，應屬一
    般確認之訴，並非民法第1063條第2項所定之否認子女之訴
    （最高法院90年度台上字第1975號、91年度台上字第1873
    號判決意旨參照），且有提起確認身分之訴之必要者，均可
    隨時提起，不受否認子女之訴所定除斥期間之限制（參前揭
    書280頁），惟因本訴之性質仍屬人事訴訟程序，民事訴訟
    法第594條關於認諾及訴訟上自認或不爭執事實之效力等規
    定，均不適用，但法院仍得以此自認或不爭執之情形，作為
    其依自由心證判斷事實真偽之資料（最高法院29年上字第56
    號、32年上字第2316號判例參照）。
二、原告主張被告均為其與已死亡之張日通所生，但被告之戶籍
    卻登記為張日通之配偶張賴遠子女等事實，業據原告提出新
    舊戶籍謄本、行政院國軍退除役官兵輔導委員會台中榮民總
    醫院出具之血親鑑定報告各3件（除新戶籍謄本外，餘均影
    本）為證，並有本院調取之臺灣臺中地方法院檢察署96年度
    偵字第1116號偽造文書案件偵查卷宗內附之證據資料可稽。
    而觀諸前揭血親鑑定報告略以：原告與被告丙○○、乙○○
    、甲○○之親子指數（CPI）依序為：120862.7522、8141.
    3786、132374.816，親子關係確定率（PP）各為：99.9991%
    、99.98771%、99.99924%，鑑定結果為：不能排除原告與被
    告之親子關係等語。本院參酌現代生物科學發達，醫學技術
    進步，以DNA基因圖譜定序檢驗方法鑑定子女之血統來源之
    精確度已達99.8%以上；另被告就本件訴訟為認諾及不爭執
    原告主張之事實，雖不生訴訟上效力，但其等之供陳，仍足
    資佐證原告所主張事實之真實性。執此，原告之主張，應堪
    信為真實。
三、民事訴訟法第247條所謂即受確認判決之法律上利益，係指
    因法律關係之存否不明確，致原告在私法上之地位有受侵害
    之危險，而此項危險得以對於被告之確認判決除去之者而言
    ，故確認法律關係成立或不成立之訴，苟具備前開要件，即
    得謂有即受確認判決之法律上利益（最高法院42年度臺上字
    第1031號判例參照）。被告既均係原告與張日通所生，僅戶
    籍登記為張賴遠之子女，是前開戶籍登記顯與事實不符；另
    被告與其生母即原告之關係，依民法第1065條第2項之規定
    ，雖視為婚生子女，但因前揭不實戶籍登記之故，兩造間因
    親子關係所生之扶養、繼承等私法上權利義務存否即不明確
    ，此等法律關係有無即有不安之狀態，並得以確認判決除去
    ；又因虛偽之出生登記，為更正戶籍上之記載，依戶籍法第
    24、27條、戶籍法施行細則第13條第1項及內政部頒布之戶
    籍更正登記要點第4點之規定，向戶政事務所申請更正登記
    時，須憑法院判決書、裁定書、認證書及檢察署處分書等始
    得辦理。是以，原告應有即受確認判決之法律上利益，而得
    起訴請求確認，且因本件訴訟之性質為一般確認之訴，自不
    受否認子女之訴所定除斥期間之限制。從而原告提起本訴，
    請求確認其與被告間之親子關係存在，均為有理由，應予准
    許。
肆、訴訟費用負擔之依據：民事訴訟第78條、第85條第1項前段
    。
中　　華　　民　　國　　96　　年　　4　　月　　12 　　日
                  家事法庭       　　法　官　劉長宜
以上正本係照原本作成。
如對本判決上訴，須於判決送達後20日之不變期間內，向本院提
出上訴狀（須附繕本）。
中　　華　　民　　國　　96　　年　　4　　月　　12 　　日
　　　　　　　　　　　　　　　       書記官
